最　高　行　政　法　院　判　決
　　　　　　　　　　　　　　　　　　 96年度判字第00101號
上　訴　人　宏谷實業股份有限公司
代　表　人　甲○○
被 上訴 人　桃園縣政府稅捐稽徵處
代　表　人　乙○○
上列當事人間因地價稅事件，上訴人不服中華民國94年7月5日臺
北高等行政法院93年度訴字第2803號判決，提起上訴。本院判決
如下：
    主  文
上訴駁回。
上訴審訴訟費用由上訴人負擔。
    理  由
一、上訴人所有坐落於桃園市○○段387地號等22筆土地（以下
    簡稱系爭土地），經被上訴人核定民國（以下同）92年地價
    稅為新臺幣（以下同）6,155,201元。上訴人以系爭土地依
    都市計畫法劃定為工業區，符合土地稅法施行細則第13條關
    於工業用地之定義；其後復經目的事業主管機關經濟部核准
    設置倉儲批發業，自符合土地稅法第18條規定之工業用地優
    惠稅率規定；且於84年5月26日與桃園縣政府簽訂「申請設
    置倉儲批發業特定專用區協議書」（以下簡稱協議書），亦
    符合都市計畫法臺灣省施行細則第18條所定之工業用地使用
    事業，而核准於工業用地內設置使用等情，申請復查，未獲
    變更，遂循序提起訴願及行政訴訟，均遭駁回，乃提起本件
    上訴。
二、上訴人於原審起訴主張略以：上訴人所有系爭土地原屬工業
    區工廠用地，經上訴人出租予家福股份有限公司（以下簡稱
    家福公司），並獲經濟部核准設立家福公司桃園廠，被上訴
    人核課系爭土地92年度地價稅時，以系爭土地中僅汴洲段38
    8地號土地面積294平方公尺按核定規劃使用，應以工業工廠
    用地千分之十稅率課徵外，其餘206,731平方公尺則供家福
    公司一般賣場使用（其中54.5平方公尺屬騎樓用地），顯未
    按主管機關核定規劃使用，並無土地稅法第18條第1項第1款
    按千分之十稅率課徵地價稅規定之適用，乃就388地號面積
    294平方公尺及騎樓用地54.5平方公尺以外之系爭土地，按
    一般稅率核課地價稅。上訴人主張系爭土地除獲經濟部核准
    家福公司設立桃園廠外，復依「都市計畫法臺灣省施行細則
    」第18條乙種工業區得設置倉儲批發業之規定，與主管機關
    桃園縣政府簽訂系爭協議書，並經臺灣桃園地方法院公證處
    公證在案，並無未按核定規劃使用之情形，應仍有按工業用
    地稅率千分之十課徵地價稅之適用，惟經申請復查及提起訴
    願，被上訴人及訴願決定機關均以倉儲批發業非屬工業類別
    ，依財政部88年7月23日台財稅第881929953號函釋，不得按
    工業用地優惠稅率課徵地價稅，據以否准變更原處分。惟按
    土地稅法第18條第1項各款中均僅有工業用地、礦業用地等
    有關土地使用分區之敘述，而無事業類別之規定，從而就文
    義之推演，該條項第1款所規定之「工業用地」並非僅限供
    「工業」行業類別之事業直接使用，凡依法令得直接使用「
    工業用地」之事業，並符合該事業之「目的事業主管機關」
    核定規劃使用者，其「工業用地」即應適用千分之十稅率課
    徵地價稅，系爭土地為乙種工業用地，其土地使用分區為「
    工業用地」既無疑義，而「工業用地」之使用依都市計畫法
    第36條之規定固以工業使用「為主」（即不排除作非工業使
    用之情形），惟都市計畫法臺灣省施行細則第18條於85年9
    月13日增列末項乙種工業區得供物流中心業及倉儲批發業使
    用之規定，從而倉儲批發業設置於乙種工業區內並按核定規
    劃內容使用土地者，亦有土地稅法第18條第1項第1款之適用
    ，財政部上開函釋認為使用工業用地之事業類別限定為「工
    業」，性質屬於商業之倉儲批發業，縱然依法直接使用工業
    用地，亦不得依該條項規定適用工業用地優惠稅率課徵地價
    稅，被上訴人及訴願決定機關並據為否准系爭土地改按工業
    用地優惠稅率課徵92年度地價稅之理由，依法自屬違誤。為
    此，求為判決撤銷訴願決定及原處分，並准上訴人所有系爭
    土地按千分之十之工業用地稅率課徵92年度地價稅云云。
三、被上訴人則略以：依土地稅法第18條規定，並非土地屬工業
    用地或供事業直接使用，即可適用特別稅率課徵地價稅，是
    上訴人主張土地稅法第18條第1項規定適用特別稅率之對象
    ，係以土地使用分區或用途為標準，顯有誤解。再查本件上
    訴人所有系爭土地原屬工業區工廠用地，並獲經濟部核准設
    立家福公司桃園廠，核定作為生產麵包、蛋糕、餅干使用，
    惟查系爭土地中，僅汴洲段388地號土地之面積294平方公尺
    ，按核定規劃使用，以工業工廠用地千分之十稅率課徵外，
    其餘20,673平方公尺卻供一般賣場使用（其中54.5平方公尺
    屬騎樓用地），而倉儲批發業所經營之事項為貨物批發買賣
    ，性質上為商業活動，不屬具有生產性之工業活動，自不能
    歸類為工業，故系爭土地顯未按目的事業主管機關核定規劃
    使用，被上訴人依據土地稅法第18條及參照財政部88年7月2
    3日台財稅第881929953號函釋規定，就系爭土地供一般賣場
    使用之面積20,618.5平方公尺按一般稅率核課地價稅，另54
    .5平方公尺因屬騎樓用地，依土地稅減免規則第10條規定准
    予免徵，於法並無違誤等語，資為抗辯。
四、原審審酌全辯論意旨及調查證據之結果，略以：倉儲批發業
    依都市計畫法臺灣省施行細則第18條規定，固得經許可後於
    乙種工業區內設置，然其經營之事項為貨物批發買賣，性質
    上為商業活動，並非具有生產性之工業活動，尚難因其得設
    置於工業區內，即認屬工業範圍；另依都市計畫法第36條規
    定，可知工業區劃定之目的係在繁華工業、促進工業技能提
    昇，進駐之行業自應以工業為限，然倉儲批發業所提供之倉
    儲設施，係供商品陳列交易之場所，核與工業之產製、運送
    、儲存毫無關聯，應屬一般商業設施之批發業，為服務業性
    質，自與工業性質有別甚明。系爭土地供作倉儲業使用，並
    非供工業「直接使用」，自不符合土地稅法第18條規範之意
    旨。又工業主管機關經濟部88年7月6日經（88）工字第8889
    0430號函略以：「有關倉儲批發業得於乙種工業區內經審議
    核可後設置，係考量經濟發展過程中所產生新興業態之需地
    特性，惟其仍歸屬批發業性質，非屬工業範圍，而與土地稅
    法第18條所規範得享有特別稅率之業別有別…」及財政部依
    經濟部上開意見，本於土地稅收之中央主管機關職權，於88
    年7月23日以台財稅第881929953號函釋同意經濟部上開意見
    ，均未牴觸上開土地稅法第18條之規定，並符合工業用地適
    用優惠稅率之意旨，自得予以援用。倘依上訴人之主張任何
    行業只要經核准設立於都市計畫法劃定之工業區土地上，皆
    可適用優惠稅率，則將造成同為經營倉儲批發業（即量販店
    ），因設置之地點不同（工業區內或外），其地價稅適用稅
    率即有不同的不合理現象，反而有違租稅公平原則等由，乃
    駁回上訴人在原審之訴。
五、本件上訴意旨略以：依都市計畫法臺灣省施行細則第18條末
    項規定，乙種工業區設置倉儲批發業，應符工業用地之使用
    用途，上訴人將系爭土地出租予家福公司作為倉儲批發業使
    用，除與主管機關桃園縣政府簽訂系爭協議書，並經臺灣桃
    園地方法院公證處公證在案，顯已符合按核定規劃使用之證
    明，自應依工業用地課徵地價稅。又自土地稅法第18條第1
    項規定之內容觀之，其第1項之前言固有供左列事業直接使
    用之土地，但該項各款之規定內容並未就事業類別予以明列
    ，而僅就土地使用分區種類予以規定。唯由其但書規定，足
    見立法意旨並未就用地之事業類別予以限制，而僅以該用地
    依法所得使用經營之事業，須經該事業之目的主管機關核定
    規劃使用，即得適用該條優惠稅率；從而，土地稅法施行細
    則第13條規定亦係同此旨趣，均以工業用地所設置之合法事
    業經該事業目的主管機關核定規劃使用者為適用優惠稅率之
    對象，上訴人所有系爭土地既屬都市計畫之乙種工業用地，
    依法設置倉儲批發業，並經於桃園縣政府簽訂系爭協議書在
    案，依上開說明，自符合土地稅法第18條第1項第1款之規定
    ，得適用工業用地優惠稅率課徵地價稅。原審認土地稅法第
    18條第1項第1款應以事業類別為工業用途為適用對象，顯與
    條文文義相違，其有不適用法規之違法情事。至於財政部88
    年7月23日台財稅第881929953號函釋意旨，與土地稅法第18
    條第1項規定相違，自不得作為系爭土地應按一般用地課徵
    地價稅之依據，且同屬工業用地，在工業用地上所經營之事
    業均經目的事業主管機關核准，其地價稅亦無因事業類別不
    同而課徵不同稅率之理由，否則即顯失公平。又依都市計畫
    法臺灣省施行細則第18條第4項規定可知，乙種工業區設置
    倉儲批發業，其使用之土地面積、可建容積均較作工業使用
    為少，其使用條件及管理維護亦較工業使用為嚴格，縣市政
    府於核准時，均課以闢建大量公共設施或提供代金回饋以為
    核准變更使用之條件，此與倉儲批發業設置於工業區外之土
    地有極明顯之差別待遇，原審以倉儲批發業設置於工業區內
    外卻適用不同地價稅率，有違租稅公平云云，顯係不明乙種
    工業區設置倉儲批發業所受嚴格條件之限制，致有所誤會，
    原判決以此理由認系爭土地作倉儲批發業使用不得適用工業
    用地稅率，亦有判決不適用法規之違法情事，爰請判決廢棄
    原判決，並撤銷訴願決定及原處分，被上訴人就上訴人所有
    系爭土地應准按千分之十之工業用地稅率課徵92年度地價稅
    云云。
六、本院查：按「本法所稱工業用地，指依法核定之工業區土地
    及政府核准工業或工廠使用之土地…。」、「供左列事業直
    接使用之土地，按千分之十計徵地價稅。但未按目的事業主
    管機關核定規劃使用者，不適用之：一、工業用地、礦業用
    地。…」分別為土地稅法第10條第2項前段、第18條第1項第
    1款所明定。次按「依本法第18條第1項特別稅率計徵地價稅
    之土地，指左列各款土地經按目的事業主管機關核定規劃使
    用者。一、工業用地：為依區域計畫法或都市計畫法劃定之
    工業區或依其他法律規定之工業用地，及工業主管機關核准
    工業或工廠使用範圍內之土地。」為土地稅法施行細則第13
    條第1款所規定。再按「工業區為促進工業發展而劃定，其
    土地及建築物，以供工業使用為主…。」為都市計畫法第36
    條前段所明定。又按「○○公司所有坐落○○地號等三筆工
    業區內土地，出租予○○公司，供設置倉儲批發業使用，應
    無土地稅法第18條第1項第1款按千分之十稅率計徵地價稅規
    定之適用…二、本案經函准經濟部88年7月6日經（88）工字
    第88890430號函略以：有關倉儲批發業得於乙種工業區內經
    審議核可後設置，係考量經濟發展過程中所產生新興業態之
    需地特性，惟其仍歸屬批發業性質，非屬工業範圍，而與土
    地稅法第18條所規範得享有特別稅率之業別有別…。」財政
    部88年7月23日台財稅第881929953號函釋在案。本件原判決
    係認為，依上揭土地稅法第10條第2項前段、第18條第1項第
    1款、土地稅法施行細則第13條第1款及都市計畫法第36條前
    段規定之立法意旨，足見得適用工業用地特別稅率者，應以
    供工業「直接使用」之土地始足當之，且縱使係供工業使用
    ，苟未按目的事業主管機關核定規劃使用者，亦不得適用。
    倉儲批發業依都市計畫法臺灣省施行細則第18條規定，固得
    經許可後於乙種工業區內設置，然其經營之事項為貨物批發
    買賣，性質上為商業活動，並非具有生產性之工業活動，尚
    難因其得設置於工業區內，即認屬工業範圍；另依都市計畫
    法第36條規定，可知工業區劃定之目的係在繁華工業、促進
    工業技能提昇，進駐之行業自應以工業為限，然倉儲批發業
    所提供之倉儲設施，係供商品陳列交易之場所，核與工業之
    產製、運送、儲存毫無關聯，應屬一般商業設施之批發業，
    為服務業性質，自與工業性質有別甚明。系爭土地供作倉儲
    業使用，並非供工業「直接使用」，自不符合土地稅法第18
    條規範之意旨。又工業主管機關經濟部88年7月6日經（88）
    工字第88890430號函及財政部依經濟部上開意見，本於土地
    稅收之中央主管機關職權，於88年7月23日以台財稅第88192
    9953號函釋同意經濟部上開函釋意見，均未牴觸上開土地稅
    法第18條之規定，並符合工業用地適用優惠稅率之意旨，而
    得予以援用。從而，被上訴人就汴洲段388地號土地面積294
    平方公尺及騎樓用地54.5平方公尺以外之系爭土地，按一般
    稅率核課地價稅，訴願決定予以維持，均無違誤，本院核無
    不合。上訴人援引臺灣省政府修正公布之都市計畫法臺灣省
    施行細則第18條末項之規定，主張乙種工業區設置倉儲批發
    業，應符工業用地之使用用途，而得依工業用地特別稅率課
    徵地價稅云云，惟都市計畫法臺灣省施行細則第18條末項係
    乙種工業區得予設置倉儲批發業之規定，核與本件上訴人所
    有之系爭土地准予設置倉儲批發業後，能否適用土地稅法第
    18條第1項第1款之規定，按工業用地特別稅率課徵地價稅，
    乃屬不同範疇之法律規定，自難執此項規定而為得按工業用
    地特別稅率課徵地價稅之論據。又工業主管機關為經濟部，
    並非桃園縣政府，故縱使上訴人將系爭土地出租予家福公司
    作為倉儲批發業使用，而與桃園縣政府簽訂系爭協議書，並
    經臺灣桃園地方法院公證處公證在案，亦難謂按目的事業主
    管機關核定規劃使用，自不得依工業用地特別稅率課徵地價
    稅。是原判決對於上訴人所訴各節，已詳予剖析論駁，核無
    上訴人所指摘之不適用法規之違法情事。本件上訴意旨無非
    係上訴人就其主觀法律見解之歧異再事爭執，而訴請判決廢
    棄原判決，並撤銷訴願決定及原處分，被上訴人就上訴人所
    有系爭土地應准按千分之十之工業用地稅率課徵92年度地價
    稅，難謂有理由，應予駁回。
據上論結，本件上訴為無理由，爰依行政訴訟法第255條第1項、
第98條第3項前段，判決如主文。
中　　華　　民　　國　　96　　年　　1　　 月　　25　　日
                  第五庭審判長法  官　鍾　耀　光
                              法  官  姜　仁　脩
                              法  官　王　德　麟
                              法  官　黃　清　光
                              法  官　吳　慧　娟
以  上  正  本  證  明  與  原  本  無  異
中　　華　　民　　國　　96　　年　　1　　 月　　25　　日
　　　　　　　　　　　　　　　書記官　張　雅　琴
